【裁判字號】    98,交聲,440
【裁判日期】    980527
【裁判案由】    違反道路交通管理處罰條例聲明異議
【裁判全文】
臺灣士林地方法院交通事件裁定         98年度交聲字第440號
原處分機關  臺北市交通事件裁決所
異  議  人  甲○○
即受處分人
上列異議人即受處分人因違反道路交通管理處罰條例案件，對於
臺北市交通事件裁決所民國98年2 月10日所為之裁決（原處分案
號：北市裁催字第裁22-AEW779236號），聲明異議，本院裁定如
下：
    主  文
原處分撤銷。
    理  由
一、原處分意旨略以：異議人即受處分人甲○○於民國97年8 月
    11日晚間11時40分許，騎乘車牌號碼為EGW-307 號輕機車行
    經臺北市○○○路○ 段時，因其酒精濃度超過規定標準（0.
    55MG /L 以上），為警以異議人有違反道路交通管理處罰條
    例第35條第1 項第1 款之規定掣單舉發，且經法院判處公共
    危險罪。異議人繳納法院判處之罰金後，原處分機關乃依道
    路交通管理處罰條例第35條第1 項第1 款之規定，裁處異議
    人吊扣駕駛執照12個月及施以道路交通安全講習，異議人之
    職業大貨車駕照因此遭吊扣。
二、異議意旨略以：異議人確有前揭酒後騎乘機車之違規行為，
    惟上開裁決竟吊扣異議人賴以維生之職業大貨車駕駛執照，
    顯有違反憲法保障人民工作權及比例原則，使異議人之家庭
    生活陷入困境，爰聲明異議，請求撤銷原處分等語。
三、按汽車駕駛人飲用酒類或其他類似物後其吐氣所含酒精濃度
    超過每公升0.25毫克或血液中酒精濃度超過百分之0.05以上
    者，不得駕車，道路交通安全規則第114 條第2 款定有明文
    。又按汽車駕駛人，駕駛汽車經測試檢定有酒精濃度超過規
    定標準情形者，處新臺幣（下同）15,000元以上60,000元以
    下罰鍰，並當場移置保管該汽車及吊扣其駕駛執照一年，並
    應接受道路交通安全講習，道路交通管理處罰條例第35條第
    1 項第1 款、第24條第1 項第2 款亦分別著有明文。次按交
    通法庭認為聲明異議有理由或聲明異議雖無理由而原處分不
    當或違法者，應以裁定將原處分經聲明異議部分撤銷，並自
    為裁定，道路交通案件處理辦法第20條前段定有明文。又按
    違反道路交通管理事件裁決書處罰主文欄，應依基準表記明
    處罰種類，吊扣汽車牌照、駕駛執照或執業登記證處分，應
    記明應受吊扣之汽車牌照、駕駛執照或執業登記證名稱、號
    碼及吊扣期間，違反道路交通管理事件統一裁罰基準及處理
    細則第43條第2 項第3 款亦規定甚明，故原處分機關作成關
    於吊扣駕駛執照之處分時，需就行為人應被吊扣之駕駛執照
    種類予以載明，始符法制。
四、道路交通管理處罰條例第68條已於94年12月14日修正，並自
    95年3 月1 日施行，修正前該條例第68條規定：「汽車駕駛
    人，因違反本條例及道路交通安全規則之規定，受吊扣或吊
    銷駕駛執照處分時，吊扣或吊銷其持有各級車類之駕駛執照
    。」，修正後則規定為：「汽車駕駛人，因違反本條例及道
    路交通安全規則之規定，受吊銷駕駛執照處分時，吊銷其持
    有各級車類之駕駛執照。」，查其修正過程與修正條文，立
    法委員認為原條文將違法或違規駕駛人所持有各級車類之駕
    駛執照一併吊扣或吊銷，失之過酷，對於人民工作與生活影
    響過鉅，有違比例原則，經與交通部協商後，乃將其中「受
    吊扣處分者，吊扣其持有各級車類之駕駛執照」部分之規定
    刪除。是駕駛人違反道路交通管理處罰條例第35條第1 項第
    1 款之規定而受吊扣駕駛執照處分時，依修正後同法第68條
    規定並參照其修正意旨，應僅得吊扣違規或違法當時駕駛車
    類之駕駛執照。且酒醉駕車行為均製造法所不容許之風險，
    以風險製造之立場觀之，並不因駕駛車輛種類之不同，而有
    所差別，但從風險實現之觀點而言，酒醉駕駛車類之不同，
    其對於交通安全衍生之實害結果也有所差異，如駕駛人駕駛
    低一級之車類違反本條例之規定時，不論其所造成之實害結
    果，而一律吊扣駕駛人所持有之各類駕照，亦有違反相同事
    件相同處理，不同事件不同處理之平等原則（臺灣高等法院
    暨所屬法院97年法律座談會刑事類提案第40號討論暨審查意
    見參照）。是以駕駛人違反道路交通管理處罰條例第35條第
    1 項第1 款之規定而受「吊扣」駕駛執照處分時，依同條例
    第68條規定及上開說明，應僅得吊扣違規或違法當時駕駛車
    類之駕駛執照，不得吊扣駕駛人持有與駕駛違規車輛無關之
    其他各級車類駕駛執照（臺灣高等法院98年度交抗字第190
    號裁定要旨參照）。
五、經查：異議人為本件違規行為時，係騎乘輕機車，此經原處
    分機關製作之裁決書記載甚明，揆諸前揭說明，異議人依法
    所受之吊扣處分，應為限制其騎乘輕型機器腳踏車之權利，
    ，原處分機關未審酌及此，逕予裁處「吊扣駕駛執照12個月
    」而未依違反道路交通管理事件統一裁罰基準及處理細則第
    43條第2 項第3 款之規定，載明行為人應被吊扣之駕駛執照
    種類，致異議人之職業大貨車駕駛執照被吊扣12個月，此有
    異議人提出之駕駛執照吊扣執行單1 份在卷可參，原處分自
    有違誤，無可維持而應予撤銷。
六、至於異議人是否僅領有大貨車職業駕駛執照，或尚有輕型機
    器腳踏車之駕駛執照可供吊扣，應由監理機關查明後，另為
    適法之處分，附此敘明。
據上論斷，應依道路交通案件處理辦法第20條前段，裁定如主文
。
中    華    民    國    98    年    5     月    27    日
                              交通法庭法  官  鄭光婷
以上正本證明與原本無異。
如不服本裁定，應於裁定送達後5 日內，向本院提出抗告狀。
                                      書記官  徐仁豐
中    華    民    國    98    年    5     月    27    日


司法院資訊處製作；財團法人民間司法改革基金會備份。
